臺灣臺中地方法院民事判決　九十年度訴字第三七四五號
　　原　　　告　文心國宅Ａ區住戶管理委員會
　　法定代理人　甲○○
　　法定代理人　丁○○
　　訴訟代理人　丙○○
　　被　　　告　乙○○
右當事人間請求給付損害賠償事件，本院判決如左：
　　主　　　文
被告應連帶給付原告新台幣捌拾萬捌仟玖佰陸拾肆元，及自民國九十年十二月四日起至清償
日止按年息百分之五計算之利息。
訴訟費用由被告連帶負擔。
本判決於原告以新台幣貳拾柒萬元供擔保後，得假執行。但被告如於假執行程序實施前以新
台幣捌拾萬捌仟玖佰陸拾肆元為原告供擔保後，得免為假執行。
　　事　　　實
甲、原告方面：
一、聲明：被告應給付原告新台幣（下同）八十萬八千九百六十四元，及自起訴狀繕本送達
　　之翌日起至清償日止，按年息百分之五計算之計息。並願供擔保，請准宣告假執行。
二、陳述：
　（一）緣原告與被告隆鎰公寓大廈管理維護有限公司（下稱隆鎰公司）訂有管理服務委任
　　　　合約，將原告社區之管理事務委由被告隆鎰公司處理，惟被告隆鎰公司所派駐於社
　　　　區之總幹事即被告乙○○，竟於民國（下同）九十年九月二十一日中午將原告之社
　　　　區公共經費八十三萬九千六百六十四元侵占入己，捲款潛逃，被告隆鎰公司知悉後
　　　　，已於同年十月三日對被告乙○○提出刑事告訴。按被告乙○○為被告隆鎰公司之
　　　　受僱人，是依上開委任合約第五條第三項及民法第一百八十四條、第一百八十八條
　　　　之規定，被告隆鎰公司與被告乙○○自應就上開被告乙○○侵占之款項負連帶清償
　　　　之責。
　（二）被告隆鎰公司於九十年十月二十日中午十二時許，未經原告同意擅自撤離在社區所
　　　　有管理勤務之人員，片面違反所簽訂之管理服務委任契約，依該契約第三條第三款
　　　　規定，被告隆鎰公司自應賠償原告十五萬元之違約金。
　（三）上開損害賠償及違約金合計九十八萬八千九百六十四元，扣除應付予被告隆鎰公司
　　　　九十年九月一日至同年十月二十日之管理費十八萬，爰請求被告二人連帶給付原告
　　　　八十萬八千九百六十四元。
　（四）對於被告隆鎰公司抗辯所為之陳述：
　　１、原告與被告隆鎰公司簽訂之管理服務契約其勤務編制為總幹事一名、行政助理一名
　　　　、保全人員二十小時一哨二名，所有人員之選任及監督均由被告隆鎰公司負責。總
　　　　幹事的職務內容為執行原告管委會各項決議推行的管理工作（如代收費、退費、繳
　　　　費及一般管理維護事項）。是被告乙○○之職責除代收住戶之各項費用外，亦代為
　　　　支付原告應給付各廠商之請款及原告管委會決議交辦之事項。
　　２、依管理服務委任合約書第五條第三項之規定，只要被告隆鎰公司派駐之人員，有侵
　　　　占「公共費用」之情事，被告隆鎰公司即應負賠償之責，並無區分僅限「代收」部
　　　　分。蓋原告管委會決議應給付給廠商或其他人員之諸多費用亦均由被告隆鎰公司派
　　　　駐之總幹事代為領款後支付，是「公共費用」不限於「代收」，亦應包含「代發」
　　　　，被告隆鎰公司此部分之抗辯，自無理由。
　　３、本案事發後原告已將存摺影本及委員會交付款項於被告乙○○之切結書予被告隆鎰
　　　　公司，被告乙○○侵占之款項數目亦屬可得計算而確定。是被告隆鎰公司以未經法
　　　　院判決確定為由拒絕賠償，亦於法無據。
三、證據：提出管理服務委任合約書影本乙份、被告隆鎰公司對被告乙○○提起刑事告訴之
　　告訴狀影本乙份、被告隆鎰公司向社區道歉聲明書影本乙份、被告另案對原告起訴請求
　　管理費等之起訴狀影本乙份、原告行文被告隆鎰公司之函文影本多紙為證。
乙、被告方面：
壹、被告乙○○部分：未於言詞辯論期日到場，亦未提出書狀作何聲明或陳述。
貳、被告隆鎰公司部分：
一、聲明：原告之訴及假執行之聲請均駁回。如受不利之判決，並願供擔保，請准免為假執
　　行之宣告。
二、陳述：
　（一）被告乙○○雖係被告隆鎰公司派駐於原告社區任總幹事乙職，自任職以來一切表現
　　　　尚稱良好，唯該社區於八十七年度向住戶收取之管理費具有爭議，是原告社區委員
　　　　會於九十年九月十八日之管理委員會決議將八十七年度所收之管理費全數退還已繳
　　　　之住戶，並由被告隆鎰公司辦理退費事宜，詎料被告乙○○於九十年九月二十一日
　　　　中午十二時許於土地銀行中港分行將上揭退費金額六十三萬餘元及其他應付廠商款
　　　　項合計八十萬零一千六百元提領後返回社區，及至當日下午三時許藉故離開社區後
　　　　隨即逃逸無縱，期間經原告數度至被告乙○○家中及派員尋找均無所獲，始知陳某
　　　　已捲款潛逃，然據該社區前任總幹事符修明指稱該社區以往財務收支或支領均由財
　　　　務委員親自處理，此次如此龐大之金額竟交由任職僅一個半月之被告乙○○（九十
　　　　年八月一日到職）總幹事單獨處理，已有不妥，且原告現主任管理委員甲○○亦曾
　　　　向符修明口述案發前之情形如後：「該筆款項領回後本發交各棟委員造冊發放（該
　　　　社區計十棟大樓）以利作業，惟當日被告乙○○曾建議將該款項由總幹事統一發放
　　　　，可藉此多認識一些住戶，以利此後與住戶之溝通協調，我（指甲○○）亦表同意
　　　　．．．等語」，顯見案發前被告乙○○早有預謀，而甲○○竟疏未注意，是原告已
　　　　有民法第二百十七條與有過失之情形。
　（二）被告隆鎰公司曾針對原告未給付九十年度九月份之管理服務費二度發文要求原告給
　　　　付，否則撤離社區，亦屬依合約內容處理，何來「片面違約」，且原告於接獲被告
　　　　隆鎰公司通知撤哨之函文後亦未回覆，是原告所提「違約賠償」部分，並無理由。
　（三）按兩造簽訂之合約書第五條第三款亦明載：「乙方（即被告隆鎰公司）代收甲方（
　　　　即原告）住戶各項公共費用均需開立三聯單收據，除簽具全名及收款日期外，費用
　　　　均轉委員會簽收；乙方並負有派駐人員侵占公共費用之完全賠償責任並於確定金額
　　　　後十日內全部償還。」內所謂「代收」各項公共費用如遭侵占應負完全賠償責任，
　　　　然上開侵占款項並非總幹事業務範圍內所指之「代收」公共經費，而是管理委員會
　　　　將退費予住戶之款項，應屬「代發」，且係由土地銀行領取，顯與合約內容中之賠
　　　　償要件不符，另所謂「確定金額後賠償」係指經由法院判決後始確定之金額，然被
　　　　告乙○○所侵占之金額，尚未經法院判決確定。
　（四）原告尚未繳納九十年九月一日至十月二十日之管理費計十八萬元，及原告違約依兩
　　　　造契約書第三條第三款之規定（即無故遲延拒繳管理費）自應支付十五萬元之違約
　　　　金，又九十年九月（被告隆鎰公司誤載為八月）份延遲繳納管理費，而依合約書第
　　　　四條第一款應繳之滯納金一萬元，合計前開三項計三十四萬元，被告隆鎰公司已另
　　　　案對原告提起訴訟，而於本案縱認原告之請求有請由，亦為抵銷之抗辯。
三、證據：提出通知原告撤哨之函文影本乙份、對原告起訴之民事起訴狀影本乙份、對被告
　　乙○○提出刑事告訴之告訴狀影本乙份為證。
　　理　　　由
一、本件被告乙○○未於言詞辯論期日到場，核無民事訴訟法第三百八十六條各款所列情形
　　，爰依原告之聲請，由其一造辯論而為判決。
二、本件原告起訴主張：其委由被告隆鎰公司為原告社區之管理服務公司，被告隆鎰公司有
　　派駐人員擔任原告社區總幹事之義務，而被告乙○○為被告隆鎰公司之受僱人亦為被告
　　隆鎰公司選任派駐原告社區任總幹事，負有執行原告交待之事宜，惟被告乙○○，竟於
　　九十年九月二十一日將原告之社區公共經費八十三萬九千六百六十四元侵占入己，捲款
　　潛逃，依民法第一百八十四條、第一百八十七條之規定被告隆鎰公司及被告乙○○，即
　　應就上開金額負連帶清償之責；又被告隆鎰公司於九十年十月二十日中午十二時許，未
　　經原告同意擅自撤離在社區所有管理勤務之人員，片面違反所簽訂之管理服務委任契約
　　第三條第三款之約定，被告隆鎰公司自應賠償原告十五萬元之違約金。上開損害賠償及
　　違約金合計九十八萬八千九百六十四元。經扣除應付予被告隆鎰公司九十年九月一日至
　　同年十月二十日之管理費十八萬，爰請求被告二人連帶給付原告八十萬八千九百六十四
　　元。被告隆鎰公司則以，以往原告社區之財務收支或支領均由財務委員親自處理，此次
　　如此龐大之金額竟交由任職僅一個半月之被告乙○○（九十年八月一日到職）總幹事單
　　獨處理，已有不妥，且被告乙○○已早有預謀，原告管理委員會主任委員甲○○對此疏
　　未注意，亦與有過失，況依合約書第五條第三款所載，被告隆鎰公司係對「代收」費用
　　遭派駐原告社區人員侵占負責，然被告乙○○所侵占之費用卻係「代發」之費用，且該
　　數額未經法院判決確定，是此部分原告之請求，並無理由；另被告隆鎰公司曾針對原告
　　未給付九十年度九月份之管理服務費二度發文要求原告給付，否則撤離社區，亦屬依合
　　約內容處理，是被告隆鎰公司並無違約，而係原告違約，是原告此部分之請求，亦無理
　　由；又縱認原告之請求有理由，原告亦尚有九十年九月一日起至同年十月二十日之管理
　　費十八萬元，原告遲延交付管理費應支付之違約金十五萬元，及滯納金一萬元，合計三
　　十四萬元，已於另案對原告起訴主張，於本案亦為抵銷之抗辯等語，資以抗辯。
三、查被告乙○○為被告隆鎰公司之受僱人，被告隆鎰公司與原告訂有原告社區住戶管理服
　　務契約，期間自九十年七月一日起至九十年十月三十一日止，被告乙○○則為被告隆鎰
　　公司於受僱人，於上開期間內由被告隆鎰公司選派至原告社區擔任總幹事，負責執行原
　　告所交辦之事項等事宜，嗣被告乙○○於九十年九月二十一日將持有屬原告社區之公共
　　基金（包括應退還於住戶之管理費，及應交付於廠商之項款，與收代之費用）計八十三
　　萬八千九百六十四元，侵占入己，攜款捲逃等情，已據兩造陳明，並有卷附之兩造提出
　　之管理服務委任合約書影本乙份可稽，被告乙○○則經合法通知未到庭，未提出任何書
　　狀，以供審酌，自堪認為真實。
四、按因故意或過失，不法侵害他人之權利者，負損害賠償責任。故意以背於善良風俗之方
　　法，加損害於他人者亦同。違反保護他人之法律，致生損害於他人者，負賠償責任。但
　　能證明其行為無過失者，不在此限。又受僱人因執行職務，不法侵害他人之權利者，由
　　僱用人與行為人連帶負損害賠償責任。但選任受僱人及監督其職務之執行，已盡相當之
　　注意或縱加以相當之注意而仍不免發生損害者，僱用人不負賠償責任。民法第一百八十
　　四條、第一百八十八條第一項，分別定有明文。本件被告乙○○係將執行原告交辦事項
　　而持有之上開款項八十三萬八千九百六十四元，據為已有，而侵占入己乙情，已如前述
　　。是依民法第一百八十四條第一項前段、後段、第二項，被告乙○○就上開款項自應對
　　原告負有侵權行為之損害賠償責任，先予敘明。次查，被告乙○○係被告隆鎰公司之受
　　僱人，由被告隆鎰公司選派至原告社區擔任總幹事，而總幹事之職務係執行原告所交辦
　　之事項等情，亦如前述。參諸，卷附之原告社區於九十年九月十八日召開之九月份第二
　　次緊急會議紀錄，其中決議事項３載明「八十七年退費於九月二二、二三、二四三天實
　　施，由陳總幹事於管理站直接退費給住戶．．．．．．」等語。足見被告乙○○因辦理
　　上開退費事宜所持有之款項，係被告乙○○本於總幹事應執行之事項，其因持有包括上
　　開款項等之八十三萬八千九百六十四元侵占入己，顯係因執行被告隆鎰公司之職務而侵
　　害原告之權利，是被告隆鎰公司自應就上開款項負僱用人之損害賠償責任。被告隆鎰公
　　司雖抗辯稱依合約書第五條第三款約定被告隆鎰公司僅就「收入」之項目，且於判決確
　　定後，始對原告負責，又原告就損害之生亦與有過失云云。然觀諸，兩造合約書第五條
　　第三項所載「乙方（指被告隆鎰公司）代收甲方（指原告）住戶各項公共費用均需開立
　　三聯單收據，除簽具全名及收款日期外，費用均轉交委員會簽收；乙方並負有派駐人員
　　侵占公共費用之完全賠償責任並於確定金額後十日內全部償還」等語，僅係兩造就被告
　　隆鎰公司處理代收費用之方式約定，及受僱人有發生侵占情事時賠償責任之方式預先約
　　定。要無約定被告隆鎰公司僅就「代收」款項部分負責而已。是以被告隆鎰公司據上開
　　條文，為拒賠及主張原告與有過失之依據，於法自有未合，要無理由。又被告隆鎰公司
　　亦未就其選任受僱人（即被告乙○○）及監督其職務之執行，已盡相當之注意或縱加以
　　相當之注意而仍不免發生損害乙事，舉證證明。是依上開說明被告隆鎰公司與被告乙○
　　○就被告乙○○所侵占之上開款項八十三萬八千九百六十四元部分，自應負連帶清償責
　　任，原告此部分之請求，於法有據，為有理由。
五、次按，因契約互負債務者，於他方當事人未為對待給付前，得拒絕自己之給付。
　　但自己有先為給付之義務者，不在此限。他方當事人已為部分之給付時，依其情形，如
　　拒絕自己之給付有違背誠實及信用方法者，不得拒絕自己之給付。民法第二百六十四條
　　，亦有明文。此即基於雙務契約之公平性，契約當事人於對方之主給付義務未於給付前
　　，得暫時拒絕給付（有先為給付義務者除外）。惟此於公平原則之情形下，於非主給付
　　義務，亦可類推適用該條之規定。復參諸，卷附之兩造所訂之服務委任合約書第四條第
　　一款：「管理費一個月計新台幣十萬八千元（含稅），次月五日為每月服務費之付款日
　　，甲方（即原告）應以現金或即期支票支付乙方（即被告隆鎰公司），如無正當理由延
　　付服務費須付乙方滯納金新台幣一萬元」等語。準此，九十年九月份之管理費之付款日
　　，係九十年十月五日。參酌被告乙○○係於九十年九月二十一日侵占上開款項，已如前
　　述。被告隆鎰公司嗣於同年十月六日張貼道歉聲明於原告社區，內容係載「一、本公司
　　派駐貴社區總幹事乙○○於日前侵占社區公共經費八十三餘萬元乙案，本公司在此鄭重
　　向全體住戶致歉。二、上開侵占金額本公司將於十月二十日前負全部賠償責任（含利息
　　）。三、．．．．。」等語。是以被告隆鎰公司於支付賠償金額完畢前，原告暫先遲延
　　支付九十年九月份以後之管理費，尚符兩造之利益及公平原則，自有上開民法第二百六
　　十四條同時履行抗辯權之類推適用。是被告隆鎰公司嗣於九十年十月二十日以原告未繳
　　納九十年九月份之管理費為由，未經原告同意，而逕自撤離派駐於原告社區之所有人員
　　。衡諸上開服務委任合約書第三條第三款：「委任期間非經雙方同意或違反第三條第二
　　款、第四條第一款之相關規定，雙方均不得以任何理由（包括委員會改組）終止本合約
　　，以維護甲乙雙方合約書聘僱關係之精神，違約者需付對方新台幣十五萬元違約金以維
　　護甲乙雙方合約書聘僱關係之精神。」等語，顯係被告隆鎰公司違反上開合約條款之約
　　定，原告拒絕支付九十年九月一日以後之管理費，當有正當理由，自無違反上開契約之
　　約定可言。是原告本於上開違約金約款之約定，請求被告隆鎰公司給付十五萬元之違約
　　金，尚有理由，應予准許。被告隆鎰公司主張原告違約應支付十五萬元之違約金，及應
　　給付一萬元之滯納金，合計十六萬元而為抵銷之抗辯，於法未合，自不生抵銷之效力。
六、綜上說明，原告本於民法第一百八十四條第一項前段、後段、第二項及第一百八十八條
　　第一項之規定請求被告二人連帶給付八十三萬八千九百六十四元，另依管理服務委任合
　　約書第三條第三款之約定，請求被告隆鎰公司給付十五萬元之違約金，均有理由，應予
　　准許。從而，原告於扣除應給付予被告隆鎰公司九十年九月一日至同年十月二十日（即
　　撤哨之日）計十八萬（即每月管理費應給付被告隆鎰公司十萬八千元，折合每日三千六
　　百元，計一個月過二十日，共為十八萬元），請求被告二人連帶給付八十萬八千九百六
　　十四元（即未超過被告乙○○應負責之八十三萬八千九百六十四元，及自起訴狀繕本送
　　達之翌日（即九十年十二月四日）起至清償日止，按年息百分之五計算之法定遲延利息
　　，洵屬正當，應予准許。
　　爰為判決如主文第一項所示。
七、兩造均陳明願供擔保請求宣告假執行，或免為假執行，核均無不合，爰分別酌定相當擔
　　保金額予以准許。
八、據上論結，本件原告之訴為有理由，依民事訴訟法第三百八十五條第一項前段、第八十
　　五條第二項、第三百九十條第二項、第三百九十二條，判決如主文。
中　　　　華　　　　民　　　　國　 九十一　 年　　　三　　　 月　　 十八　　　日
　　　　　　　　　　　　　　　　　　　　臺灣臺中地方法院民事第四庭
~B法　　　官　陳添喜
右為正本係照原本作成
如不服本判決，應於判決送達後二十日內，向本院提出上訴狀。
中　　　　華　　　　民　　　　國　 九十一　 年　　　三　　　 月　　 十八　　　日
~B法院書記官
